臺灣臺北地方法院刑事判決　　　　　　　94年度訴字第1399號
公　訴　人　臺灣臺北地方法院檢察署檢察官
被　　　告　甲○○
　　　　　　　　　　樓
上列被告因違反稅捐稽徵法等案件，經檢察官聲請以簡易判決處
刑（九十四年度偵字第一五七一四號），本院認不宜以簡易判決
處刑，改依通常程序審理，被告於準備程序進行中就被訴事實為
有罪之陳述，經合議庭裁定改行簡式審判程序，判決如下：
    主  文
甲○○行使從事業務之人，明知為不實之事項，而登載於其業務
上作成之文書，足以生損害於公眾及他人，處有期徒刑貳月，如
易科罰金，以佰元折算壹日；又公司負責人，為納稅義務人以
不正當方法逃漏稅捐，處有期徒刑貳月，如易科罰金，以佰元
折算壹日。應執行有期徒刑月，如易科罰金，以佰元折算壹
日。
    事  實
一、甲○○自民國九十年九月十日起至九十一年九月十一日止，
    擔任址設臺北市○○○路○段一二一號一二樓之原碘設計有
    限公司（下稱原碘公司，業於九十二年十二月十六日解散）
    負責人，平日除綜理原碘公司之一切事務外，並應負責於九
    十一年一月底前，就該公司於九十年度所支出之員工薪資，
    填具各類所得扣繳暨免扣繳憑單，持向稅捐稽徵機關申報該
    公司於該年度所應繳納之營利事業所得稅等稅捐，乃其擔任
    該公司負責人之附隨業務，為從事業務之人，並為稅捐稽徵
    法所稱之公司負責人。其明知乙○○於九十年間並未在原碘
    公司任職，亦未向該公司支領薪資，竟基於行使業務登載不
    實文書及使納稅義務人原碘公司逃漏稅捐之犯意，於不詳時
    、地指示不知情之原碘公司會計人員代為填製其業務上應作
    成之各類所得扣繳暨免扣繳憑單，登載乙○○於九十年度自
    原碘公司領得新臺幣（下同）三十五萬元薪資之不實事項，
    並據以製作該公司九十年度營利事業所得稅結算申報書後，
    轉交由不知情之會計師持向財政部臺北市國稅局（下稱臺北
    市國稅局）行使，申報該公司九十年度營利事業所得稅，以
    此不正當方法逃漏當年度營利事業所得稅計八萬七千五百元
    ，足以生損害於乙○○及稅捐稽徵機關對賦稅核課之正確性
    。嗣乙○○於九十二年間接獲財政部臺灣省中區國稅局處分
    書，通知繳納逃漏稅捐之罰鍰，始悉上情。
二、案經乙○○訴由臺灣臺中地方法院檢察署呈請臺灣高等法院
    檢察署令轉臺灣臺北地方法院檢察署檢察官偵查後聲請以簡
    易判決處刑。
    理  由
一、前揭事實，業據被告甲○○於本院審理時坦承不諱（見本院
    九十四年十一月十四日審判筆錄），核與告訴人乙○○於偵
    查時指訴情節相符（見九十二年度發查字第四六五三號卷第
    三至四頁），並經證人即原碘公司員工陳淑貞於偵查時證述
    屬實（見九十三年度偵字第二００二三號卷第二八頁），復
    有財政部臺灣省中區國稅局處分書、各類所得扣繳暨免扣繳
    憑單、臺北市國稅局九十四年八月十七日財北國稅資字第０
    九四００八０九二０號函暨所附原碘公司九十年度營利事業
    所得稅結算申報書、臺北市國稅局九十四年三月二十二日財
    北國稅審三字第０九四００二八九六八號函及原碘公司變更
    登記表在卷可稽（見九十二年度發查字第四六五三號卷第五
    至七頁、九十四年度他字第三五八二號卷第二三至二四頁、
    九十三年度偵字第二００二三號卷第一二頁、第一五至二二
    頁）。本件事證明確，被告犯行洵堪認定，應予依法論科。
二、查被告係原碘公司負責人，平日除綜理該公司之一切事務外
    ，並應負責就該公司於九十年度所支出之員工薪資，填具各
    類所得扣繳暨免扣繳憑單，持向稅捐稽徵機關申報該公司營
    利事業所得稅等稅捐，乃其擔任該公司負責人之附隨業務，
    其自屬從事該項業務之人。其指示不知情之會計人員代為填
    製其業務上應作成、登載告訴人於九十年度向原碘公司具領
    薪資等不實事項之各類所得扣繳暨免扣繳憑單，轉交由不知
    情之會計師持向稅捐稽徵機關行使，自足以生損害於告訴人
    及稅捐稽徵機關對稅賦核課之正確性，核其所為，係犯刑法
    第二百十六條、第二百十五條之行使業務登載不實文書罪。
    又其係納稅義務人原碘公司之負責人，以不實事項申報該公
    司營利事業所得稅之不正當方法逃漏稅捐，核其所為，係犯
    稅捐稽徵法第四十七條第一款、第四十一條之公司負責人為
    納稅義務人以不正當方法逃漏稅捐罪。其利用不知情之會計
    人員將不實事項登載於其業務上作成之文書，再轉交由不知
    情之會計師持以申報稅捐，為間接正犯。其業務登載不實文
    書之低度行為，應為行使業務登載不實文書之高度行為所吸
    收，不另論罪。再按稅捐稽徵法第四十七條第一款之規定，
    係將納稅義務人之公司責任，於其應處徒刑範圍，轉嫁於公
    司負責人，其犯罪主體為公司，受罰之公司負責人乃屬「代
    罰」之性質，負責人本身並非逃漏稅捐之納稅義務人，亦即
    非犯罪之主體（最高法院八十八年度臺非字第一四九號判決
    意旨參照）。而刑法第五十五條所規定之牽連犯，必須同一
    人犯一罪而其方法或結果行為另犯他罪名，始克相當；亦即
    必須同一犯罪主體之二個以上犯罪行為間，具有目的與方法
    、或目的與結果之關係，始得從一重處斷。公司負責人為納
    稅義務人之公司以不正當方法逃漏稅捐，既非稅捐稽徵法第
    四十一條之犯罪或受罰主體，僅依同法第四十七條第一款之
    規定，代替公司受徒刑之處罰，自與其本身為犯罪主體所犯
    其他罪名間，不具牽連犯關係（最高法院九十二年度臺上字
    第四０二五號判決意旨參照）。本件以不正當方法逃漏稅捐
    之犯罪主體既為原碘公司，被告僅為代罰性質，則被告所代
    罰之稅捐稽徵法第四十一條之罪，與其所犯行使業務登載不
    實文書罪，即無牽連犯關係，應予分論併罰。爰審酌被告並
    無前科（見本院卷附臺灣高等法院被告前案紀錄表），素行
    良好，雖為原碘公司逃漏稅捐，而行使業務登載不實文書，
    影響稅捐稽徵之正確性，然該公司所逃漏之營利事業所得稅
    金額非鉅，所生危害尚非重大，且被告犯後坦承犯行，態度
    良好等一切情狀，各量處如主文所示之刑，並均諭知易科罰
    金之折算標準，及定其應執行之刑。
三、另被告雖以上開不實事項填載於營利事業所得稅結算申報書
    ，據以申報原碘公司之營利事業所得稅。惟按所得稅結算申
    報書，係所得稅法規定課以納稅義務人，就其上一年度所得
    總額，向該管稅捐稽徵機關，提出申報之一種義務，以為課
    稅稽徵之依據，並非業務上登載之文書（最高法院七十二年
    度臺上字第五四五三號判決意旨參照）。是此部分尚無成立
    刑法第二百十六條、第二百十五條之行使業務登載不實文書
    罪之餘地，附此敘明。
據上論斷，應依刑事訴訟法第四百五十二條、第二百七十三條之
一第一項、第二百九十九條第一項前段，稅捐稽徵法第四十七條
第一款、第四十一條，刑法第十一條前段、第二百十六條、第二
百十五條、第四十一條第一項前段、第五十一條第五款，罰金罰
鍰提高標準條例第一條前段、第二條，判決如主文。
本案經檢察官黃文明到庭執行職務
中　　華　　民　　國　九十四　年　 十一 　月　 三十 　日
                  刑事第八庭法　官　陳芃宇
以上正本證明與原本無異。
如不服本判決，應於判決送達後10日內，向本院提出上訴狀。
　　　　　　　　　　　　　　書記官　周小玲
中　　華　　民　　國　九十四　年　 十一 　月　 三十 　日
附錄本案論罪科刑法條全文：
中華民國刑法第216條
(行使偽造變造或登載不實之文書罪)
行使第 210 條至第 215 條之文書者，依偽造、變造文書或登載
不實事項或使登載不實事項之規定處斷。
中華民國刑法第215條
(業務上文書登載不實罪)
從事業務之人，明知為不實之事項，而登載於其業務上作成之文
書，足以生損害於公眾或他人者，處3年以下有期徒刑、拘役或
500元以下罰金。
稅捐稽徵法第47條
 (法人或非法人團體負責人之刑責)
本法關於納稅義務人、扣繳義務人及代徵人應處徒刑之規定，於
左列之人適用之：
一  公司法規定之公司負責人。
二  民法或其他法律規定對外代表法人之董事或理事。
三  商業登記法規定之商業負責人。
四  其他非法人團體之代表人或管理人。
稅捐稽徵法第41條
 (逃漏稅捐之處罰)
納稅義務人以詐術或其他不正當方法逃漏稅捐者，處 5 年以下有
期徒刑、拘役或科或併科新台幣6萬元以下罰金。
